臺灣基隆地方法院刑事判決　　　　　　　100年度訴字第769號
公　訴　人　臺灣基隆地方法院檢察署檢察官
被　　　告　陳炳煌
上列被告因違反毒品危害防制條例案件，經檢察官提起公訴（10
0 年度毒偵字第1898號），暨移請併案審理（100 年度毒偵字第
2217號），被告於準備程序中就被訴事實為有罪之陳述，本院合
議庭裁定由受命法官獨任進行簡式審判程序，判決如下：
    主  文
陳炳煌施用第一級毒品，累犯，處有期徒刑玖月。
    事  實
一、陳炳煌前因施用毒品案件，經本院以89年度毒聲字第1268號
    裁定送觀察、勒戒，執行後因有繼續施用毒品傾向，經本院
    以89年度毒聲字第1404號裁定送強制戒治，嗣於民國89年12
    月12日停止強制戒治釋放出所併付保護管束，嗣於90年7 月
    23日強制戒治期間屆滿執行完畢，由臺灣基隆地方法院檢察
    署檢察官以90年度戒毒偵字第61號為不起訴處分確定。其於
    前述強制戒治執行完畢後5 年內，復因施用第一級毒品案件
    ，經本院以93年度訴字第116 號判處有期徒刑7 月，復經臺
    灣高等法院以93年度上訴字第1748號判決上訴駁回確定（下
    稱甲案）；又因施用第一、二級毒品案件，經本院以94年度
    訴字第76號判處有期徒刑10月確定（下稱乙案）；甲乙二案
    接續執行，於95年5 月25日執行完畢。其後，復因施用第一
    級毒品案件，經本院以95年度訴字第744 號判處有期徒刑10
    月，經提起上訴後復撤回上訴確定（下稱丙案）；又因施用
    第一級毒品案件，經本院以96年度訴字第240 號判處有期徒
    刑1 年確定（下稱丁案）；本院另以96年度聲減字第614 號
    裁定，就丙丁二案分別減刑為有期徒刑5 月、6 月，定應執
    行有期徒刑10月確定，其入監後，於97年3 月14日執行完畢
    。此後，又因施用第一級毒品案件，經本院以97年度訴字第
    1285號判處有期徒刑10月確定（下稱戊案）；再因施用第一
    級毒品案件，經本院以97年度訴字第1742號判處有期徒刑10
    月確定（下稱己案）；本院另以98年度聲字第345 號裁定，
    就戊己二案合併定應執行有期徒刑1 年4 月確定，其入監後
    ，於99年2 月21日執行完畢。
二、陳炳煌復基於同時施用第一級毒品及第二級毒品之犯意，於
    100 年7 月22日中午12時許，在其基隆市中山區○○○路89
    巷1 號3 樓住處內，以將第一級毒品海洛因及第二級毒品甲
    基安非他命混合後加水置於針筒內注射於身體之方式，同時
    施用海洛因及甲基安非他命一次。嗣於同日下午5 時許，其
    在基隆市○○區○○街、忠三路口，遇基隆市警察局第一分
    局忠二路派出所員警發覺其係施用毒品列管人口，通知其到
    案接受採尿；且其因另犯其他違反毒品危害防制條例案件遭
    檢察官核發拘票，基隆市警察局第四分局安樂分駐所員警於
    翌日（23日）上午10時許持拘票至其上址住處執行拘提查獲
    到案；二次均徵得其同意採尿送驗結果，均呈嗎啡陽性及甲
    基安非他命陽性反應，而悉上情。
三、案經基隆市警察局第四分局報請臺灣基隆地方法院檢察署檢
    察官偵查起訴，暨基隆市警察局第一分局報請同署檢察官偵
    查後移請併案審理。
    理  由
一、被告陳炳煌所犯為死刑、無期徒刑、最輕本刑3 年以上有期
    徒刑以外之罪，亦非屬高等法院管轄之第一審案件，其於準
    備程序進行中，先就被訴事實為有罪之陳述，經告知簡式審
    判程序之旨，並聽取檢察官、被告之意見後，本院合議庭依
    刑事訴訟法第273 條之1 第1 項裁定進行簡式審判程序，是
    本案之證據調查，依同法第273 條之2 規定，不受同法第15
    9 條第1 項、第161 條之2 、第161 條之3 、第163 條之 1
    ，及第164 條至第170 條所規定證據能力認定及調查方式之
    限制，合先敘明。
二、按觀察、勒戒或強制戒治執行完畢釋放後，5 年內再犯毒品
    危害防制條例第10條之罪者，檢察官或少年法院（地方法院
    少年法庭）應依法追訴或裁定交付審理，同條例第23條第 2
    項定有明文。次按92年7 月9 日修正公布、93年1 月9 日施
    行之毒品危害防制條例第20條、第23條將施用毒品之刑事處
    遇程序，區分為「初犯」及「5 年內再犯」、「5 年後再犯
    」；依其立法理由之說明：「初犯」，經觀察、勒戒或強制
    戒治後，應為不起訴處分或不付審理之裁定，經觀察、勒戒
    或強制戒治執行完畢釋放後，「5 年內再犯」者，因其再犯
    率甚高，原實施之觀察、勒戒及強制戒治既已無法收其實效
    ，爰依法追訴或裁定交付審理，至於經觀察、勒戒或強制戒
    治執行完畢釋放後，「5 年後再犯」者，前所實施之觀察、
    勒戒或強制戒治已足以遮斷其施用毒品之毒癮，為期自新及
    協助其斷除毒癮，仍適用「初犯」規定，先經觀察、勒戒或
    強制戒治之程序。從而依修正後之規定，僅限於「初犯」及
    「5 年後再犯」2 種情形，始應先經觀察、勒戒或強制戒治
    程序；倘被告於5 年內已再犯，經依法追訴處罰，縱其第 3
    次（或第3 次以上）再度施用毒品之時間，在初犯經觀察、
    勒戒或強制戒治執行完畢釋放5 年以後，已不合於「5 年後
    再犯」之規定，且因已於「5 年內再犯」，顯見其再犯率甚
    高，原實施觀察、勒戒或強制戒治，已無法收其實效，即應
    依該條例第10條處罰（最高法院95年5 月9 日95年度第7 次
    刑事庭會議決議及97年9 月9 日97年度第5 次刑事庭會議決
    議意旨參照）。查被告前因初犯施用毒品案件，於90年7 月
    23日觀察、勒戒及強制戒治執行完畢釋放後，於5 年內，復
    因施用毒品案件，經起訴判處罪刑等情（詳如事實欄一所載
    ），有臺灣基隆地方法院檢察署刑案資料查註紀錄表及臺灣
    高等法院被告前案紀錄表在卷足稽，堪認被告之再犯率甚高
    ，原實施之觀察、勒戒及強制戒治已無法收其實效，當無再
    施以觀察、勒戒及強制戒治之必要。揆諸首揭說明，本案被
    告自不得依毒品危害防制條例第20條第3 項規定施以觀察、
    勒戒及強制戒治之處遇，而應由檢察官依法追訴，是本件起
    訴程序並無違誤。
三、上揭犯罪事實，業據被告於檢察事務官詢問時、本院準備程
    序及審理程序中自白承認，且其前後二次經員警採集之尿液
    經送驗結果，均呈嗎啡陽性及甲基安非他命陽性反應，有列
    管毒品人口尿液檢體採集送驗紀錄表二份、臺灣檢驗科技股
    份有限公司出具之濫用藥物檢驗報告二份在卷可參。前述二
    份濫用藥物檢驗報告顯示，其於100 年7 月22日下午5 時 5
    分許採集之尿液（基隆市警察局第一分局忠二路派出所採尿
    ），檢出嗎啡濃度381746ng/ml、甲基安非他命濃度1629ng/
    ml，其於100 年7 月23日上午11時14分許採集之尿液（基隆
    市警察局第四分局安樂分駐所採尿），檢出嗎啡濃度344503
    ng/ml，甲基安非他命濃度1134ng/ml，二份報告顯示第二次
    採尿驗出之濃度較第一次採尿驗出之濃度為低，核與海洛因
    及甲基安非他命經人體代謝後，體內嗎啡濃度及甲基安非他
    命濃度逐漸降低之情狀相符，足徵前揭二次驗尿前確實僅有
    一次施用行為，亦足認被告上開具任意性之自白確屬實情，
    堪可採信。綜上所述，本案事證明確，被告犯行足堪認定。
四、查海洛因及甲基安非他命分別係屬毒品危害防制條例第2 條
    第2 項第1 、2 款所列之第一、二級毒品，故核被告所為，
    係犯毒品危害防制條例第10條第1 項之施用第一級毒品罪及
    同條第2 項之施用第二級毒品罪。被告持有第一級毒品及第
    二級毒品之低度行為，應分別為施用第一級毒品及第二級毒
    品之高度行為所吸收，不另論罪。檢察官移請併案審理之犯
    罪事實（即100 年度毒偵字第2217號移送併辦意旨書），與
    起訴書所載之犯罪事實完全相同，本院自應併予審理。被告
    係以將海洛因及甲基安非他命混合後加水置於針筒內注射於
    身體之方式，同時施用海洛因及甲基安非他命，顯係以一施
    用行為同時觸犯構成要件不同之罪名，為想像競合犯，應依
    刑法第55條規定，從較重之施用第一級毒品罪處斷。被告有
    如事實欄所載之有期徒刑執行完畢情形，此有前述前案紀錄
    表足參，其於受有期徒刑執行完畢後5 年內，故意再犯本件
    有期徒刑以上之罪，為累犯，應依刑法第47條第1 項規定加
    重其刑。爰審酌被告另有違反麻醉藥品管理條例、槍砲彈藥
    刀械管制條例等前科紀錄，有前述前案紀錄表可佐，素行難
    認良好，其教育程度為國中畢業，曾經觀察、勒戒、強制戒
    治及有期徒刑之執行後，猶未能深切體認施用毒品對於自身
    健康之危害，及早謀求脫離毒品之生活，本次係混合不同毒
    品同時施用，足認其自制力薄弱、反省之心不足，顯有使其
    接受相當刑罰處遇以教化性情之必要；兼衡其犯後於警詢時
    並未吐實，嗣於檢察事務官詢問時及繫屬本院後坦承全部犯
    行，態度尚稱良好，且施用毒品係戕害其個人身心健康之行
    為，反社會性之程度較低，對於他人亦未構成實害等一切情
    狀，量處如主文所示之刑，以資警惕。至於被告施用海洛因
    及甲基安非他命所用之針筒並未扣案，復無證據顯示係專供
    施用毒品之器具或違禁物，為避免將來執行困難，爰不併為
    沒收之諭知，附此敘明。
據上論斷，應依刑事訴訟法第273 條之1 第1 項、第299 條第 1
項前段，毒品危害防制條例第10條第1 項、第2 項，刑法第11條
前段、第55條、第47條第1 項，判決如主文。
本案經檢察官張長樹到庭執行職務。
中    華    民    國   100    年    11    月    24    日
                  刑事第三庭  法  官  張婷妮
以上正本證明與原本無異。
如不服本判決應於收受送達後10日內向本院提出上訴書狀，並應
敘述具體理由；其未敘述上訴理由者，應於上訴期間屆滿後20日
內向本院補提理由書(均須按他造當事人之人數附繕本)「切勿逕
送上級法院」。
中    華    民    國   100    年    11    月    24    日
                              書記官  連懿婷
附錄本案論罪科刑法條
毒品危害防制條例第10條
施用第一級毒品者，處六月以上五年以下有期徒刑。
施用第二級毒品者，處三年以下有期徒刑。